臺灣臺中地方法院刑事判決　　　　　　 100年度訴字第1877號
公　訴　人　臺灣台中地方法院檢察署檢察官
被　　　告　廉政修
　　　　　　(另案在法務部矯正署臺中監獄臺中分監執行中)
上列被告因違反毒品危害防治條例案件，經檢察官提起公訴（
100 年度毒偵字第1613號），被告於準備程序中就被訴事實為有
罪之陳述，經告以簡式審判之旨，並聽取意見後，本院合議庭裁
定由受命法官獨任進行簡式審判程序，本院判決如下：
    主  文
廉政修施用第一級毒品，處有期徒刑月，如易科罰金，以新臺
幣壹仟元折算壹日。
    犯罪事實
一、廉政修前因施用毒品案件，經本院裁定送觀察、勒戒後，認
    無繼續施用毒品之傾向，於民國93年10月15日執行完畢釋放
    ，並由臺灣臺中地方法院檢察署檢察官以93年度毒偵字第
    3774號為不起訴處分確定，又於前揭觀察、勒戒執行完畢釋
    放後5 年內之94年間，因施用毒品案件，分別經本院以94年
    度訴字第3931號判處有期徒刑7 月確定（第1 案）、以95年
    度易字第272 號判決判處有期徒刑5 月確定（第2 案），再
    因違反槍砲彈藥刀械管制條例案件，經本院以94年度訴字第
    2973號判決判處有期徒刑3 年2 月確定（第3 案），復因贓
    物案件，經本院以95年度豐簡字139 號判決判處有期徒刑6
    月，上訴後由本院以95年度豐簡上字第214 號判決駁回上訴
    確定（第4 案），嗣第1 、2 、4 案經減刑並合併定應執行
    刑為有期徒刑8 月，再與第3 案接續執行，於97年5 月23日
    縮短刑期假釋，97年10月3 日假釋出監付保護管束，嗣因於
    假釋期間犯罪而遭撤銷假釋入監執行殘刑，現於法務部矯正
    署臺中監獄臺中分監執行中（於本案不構成累犯）。詎仍不
    知戒絕毒癮，復基於施用第一級毒品之犯意，於100 年2 月
    23日7 時許，在臺中市○○區○○路5 號住處，以將海洛因
    摻入香煙點火吸食之方式，施用第一級毒品海洛因1 次。嗣
    於同年月26日18時45許，在臺中市大安區○○○路66之1 號
    前，因形跡可疑為警盤查，廉政修於有偵查權限之檢警人員
    尚未發覺其犯行前，主動供出上開施用毒品犯行，自首而接
    受裁判，經警採集廉政修之尿液送驗，結果呈可待因及嗎啡
    陽性反應，並於偵查中供出毒品來源，因而查獲上手吳慶紋
    。
二、案經台中市政府警察局大甲分局報告台灣台中地方法院檢察
    署檢察官偵查起訴。
    理    由
一、本件被告廉政修所犯係死刑、無期徒刑、最輕本刑為三年以
    上有期徒刑以外之罪，其於準備程序中就被訴事實為有罪之
    陳述，經告知簡式審判程序之旨，並聽取公訴人及被告之意
    見後，本院合議庭認為適宜而裁定由受命法官獨任進行簡式
    審判程序，先予說明。
二、訊據被告廉政修對於上開犯行坦承不諱，而被告於上開時、
    地為警攔查時，經警採其尿液送驗，結果呈可待因及嗎啡陽
    性反應，亦有臺中市政府警察局大甲分局採集尿液鑑定同意
    書、委託驗尿液與真實姓名對照表及詮昕科技股份有限公司
    於100 年3 月11日出具報告編號為00000000號之濫用藥物尿
    液檢驗報告附卷可按，被告之自白供述與事實相符，應堪採
    信。本件事證明確，被告犯行已堪認定，應依法論科。
三、按毒品危害防制條例於92年7 月9 日修正公布，自93年1 月
    9 日施行，其中第二十條、第二十三條將施用毒品之刑事處
    遇程序區分為「初犯」及「五年內再犯」與「五年後再犯」
    ，其立法理由略謂：「初犯」經觀察、勒戒或強制戒治後，
    應為不起訴處分；經觀察、勒戒或強制戒治執行完畢釋放後
    「五年內再犯」者，因其再犯率甚高，原實施之觀察、勒戒
    及強制戒治已無法收其實效，應依法追訴；至於經觀察、勒
    戒或強制戒治執行完畢釋放後「五年後再犯」者，因前所實
    施之觀察、勒戒或強制戒治已足以遮斷其毒癮，為期鼓勵自
    新並協助斷除毒癮，仍適用「初犯」規定，先經觀察、勒戒
    或強制戒治之程序，從而，依修正後之規定，應僅限於「初
    犯」及「五年後再犯」此二種情形始應先經觀察、勒戒或強
    制戒治程序。倘被告於五年內已曾再犯並經依法追訴，顯見
    其再犯率甚高，觀察、勒戒或強制戒治已無法收其實效，則
    縱其第三次以上再度施用毒品之時間係在初犯經觀察、勒戒
    或強制戒治執行完畢釋放五年以後，仍不符合「五年後再犯
    」之規定，即應依該條例第十條規定處罰（最高法院95年5
    月9 日95年第7 次刑事庭會議決議參照）。查本案被告施用
    第一級毒品之犯行固於93年間觀察、勒戒處分執行完畢釋放
    後5 年後所為，惟既於前揭觀察、勒戒處分執行完畢釋放後
    之94年、95年間，分別再因施用毒品犯行各經判刑確定業如
    前述，則其於前開觀察、勒戒處分執行完畢五年後，再犯本
    案施用第一級毒品犯行即仍應依法論科。
四、按海洛因係毒品危害防制條例第2 條第2 項第1 款所規定之
    第一級毒品，不得非法施用。核被告所為，係犯毒品危害防
    制條例第10條第1 項之施用第一級毒品罪，被告於施用第一
    級毒品海洛因前持有第一級毒品海洛因之低度行為，為施用
    之高度行為所吸收，不另論罪。又按刑法第62條所謂「發覺
    」，固非以有偵查犯罪權之機關或人員確知其人犯罪無誤為
    必要，而於對其發生嫌疑時，即得謂為已發覺；但此項對犯
    人之嫌疑，仍須有確切之根據得為合理之可疑者，始足當之
    ，若單純主觀上之懷疑，要不得謂已發生嫌疑（最高法院72
    年度台上字第641 號判例要旨參照）。被告確係於100 年2
    月26日18時45分許，在臺中市大安區○○○路66之1 號前，
    於員警胡木盛認其行跡可疑上前盤查時，即主動向員警陳明
    有上開犯罪事實，嗣經警帶同採尿送驗，自首而接受裁判，
    警員因發現被告為毒品人口而懷疑被告有施用毒品，核屬單
    純主觀上之懷疑，依據上開說明，被告就上開施用第一級毒
    品海洛因之犯行符合自首規定，爰依刑法第62條前段之規定
    減輕其刑。復按毒品危害防制條例第17條所謂「供出毒品來
    源，因而破獲者」，係指具體提供毒品來源之資訊，使調查
    或偵查犯罪之公務員知悉而對之發動調查或偵查，並據以破
    獲者而言。本件被告於100 年2 月26日為警查獲後，於同年
    5 月16日15時7 分許接受檢察事務官詢問時，即供證其施用
    之第一級毒品海洛因，係於100 年2 月23日施用海洛因前一
    天晚上在台中市大甲區鐵鉆山附近向吳慶紋購買等語，而吳
    慶紋此部分販賣第一級毒品海洛因之犯行，並經臺灣臺中地
    方法院檢察署於100 年7 月22日簽分100 年度他第4441號案
    件偵辦，此有臺灣臺中地方法院檢察署100 年7 月26日中檢
    輝（辭）100 毒偵第1613字第103758號函及所附前案查詢表
    附卷可稽，足證被告就此部分確有供出毒品來源，因而查獲
    販賣毒品正犯之情事，被告此部分犯行應依據毒品危害防制
    條例第17條第1 項之規定減輕其刑，並遞減之。爰審酌被告
    前已因施用毒品犯行經觀察勒戒及徒刑之執行，竟仍故態復
    萌，復行施用毒品不輟，無視於毒品對於自身健康之戕害及
    國家對於杜絕毒品犯罪之禁令，惟衡酌施用毒品係屬自戕行
    為，被告犯罪手段尚屬平和，亦未因此而危害他人，所生損
    害尚非鉅大，犯後尚知坦承犯行，暨施用毒品者均有相當程
    度之成癮性及心理依賴，其犯罪心態與一般刑事犯罪之本質
    並不相同，應側重適當之醫學治療及心理矯治為宜等一切情
    狀，量處如主文所示之刑，並諭知易科罰金之折算標準。
據上論斷，應依刑事訴訟法第273條之1第1項、第299條第1項前
段、第310 條之2 、第454 條第1 項，毒品危害防制條例第10條
第1項 、第17條第1 項，刑法第11條、第62條前段、第41條第1
項，判決如主文。
本案經檢察官王全中到庭執行職務。
中    華    民    國     100    年    7    月    29    日
                  刑事第六庭    法  官  李立傑
以上正本證明與原本無異。
如不服本判決應於收受判決後10日內向本院提出上訴書狀，並應
敘述具體理由；其未敘述上訴理由者，應於上訴期間屆滿後20日
內向本院補提理由書（均須按他造當事人之人數附繕本）「切勿
逕送上級法院」。
                                書記官  陳怡臻
中    華    民    國     100    年    7     月    29    日
附錄本案論罪科刑法條全文
毒品危害防制條例第10條第1項：
施用第一級毒品者，處六月以上五年以下有期徒刑。